【裁判字號】    97,家聲,250
【裁判日期】    971024
【裁判案由】    聲請更改姓氏
【裁判全文】
臺灣臺南地方法院家事裁定            97年度家聲字第250號
聲  請  人  乙○○
上列聲請人聲請更改姓氏事件，本院裁定如下：
    主  文
聲請駁回。
程序費用新臺幣壹仟元由聲請人負擔。
    理  由
一、按有下列各款情形之一，且有事實足認子女之姓氏對其有不
    利之影響時，父母之一方或子女得請求法院宣告變更子女之
    姓氏為父姓或母姓：(一)父母離婚者。(二)父母之一方或雙方死
    亡者。(三)父母之一方或雙方生死不明滿3年者。(四)父母之一
    方曾有或現有未盡扶養義務滿二年者，民法第1059條第5項
    定有明文。惟前開所稱「有事實足認子女之姓氏對其有不利
    之影響」者，係指就已發生之原因事實在客觀上足認子女之
    姓氏對其有不利之影響者而言，若僅憑當事人主觀臆測，而
    認子女之姓氏對其有不利影響之虞，則非該條項所稱之「有
    事實足認子女之姓氏對其有不利之影響」。
二、本件聲請意旨略以：聲請人乙○○（女，民國○○年○月○日生
    ，身分證統一編號：Ｚ000000000號）之父親丙○○與母親甲
    ○○於85年6月4日離婚，並約定聲請人由母親監護。聲請人
    父母離婚後，聲請人未曾與父親家族親屬有任何往來，聲請
    人父親沉迷賭博，長期在外積欠賭博性巨額債務及其他借款
    ，先前即有母親之親友要求母親償還父親所積欠之債務，致
    使聲請人與母親生活苦不堪言，為避免父親之債權人，再以
    聲請人為黃姓子女名義進行騷擾行為，恐對聲請人有不利之
    影響，為此聲請將聲請人之姓氏變更為母姓「侯」等語，並
    提出戶籍謄本3份為證。
三、經查：聲請人之父親丙○○與母親甲○○於85年6月4日離婚
    ，並約定聲請人之監護權由母親任之等事實，業據聲請人提
    出戶籍謄本3為證，核屬相符。聲請人次主張父親丙○○沉
    迷賭博，欠債債務，有親友要求聲請人母親清償父親丙○○
    所積欠之債務，若聲請人持續維持父姓「黃」，恐父親之債
    權人會找聲請人要求還債，對聲請人造成不利之影響云云。
    經舉證人即聲請人母親甲○○證稱：「丙○○是向我娘家母
    親借錢，金額為二十萬，我不清楚丙○○借錢用途為何，時
    間在我們離婚前，我是在離婚後才知道丙○○借錢的事情，
    我母親有向我要這二十萬的債務，我是在與丙○○離婚後分
    期還給我母親。」、「（問：有無丙○○積欠賭債之債權人
    來找你或聲請人，要求清償賭債？）沒有。」、「（問：有
    無其他債權人找聲請人要求償還丙○○在外積欠之債務？）
    沒有。」、「（問：丙○○有無積欠賭債？金額多少？）我
    與丙○○離婚前，有賭博，也有積欠賭債，金額我不清楚，
    我與他離婚後有無積欠賭債我不清楚，因我離婚後就沒有與
    他聯絡。」等語（見本院97年10月9日訊問筆錄）。查聲請
    人為恐丙○○之債權人要求聲請人及聲請人母親清償賭債或
    其他債務，請求更改姓氏，惟衡諸事實狀況，目前並無任何
    丙○○之債權人向聲請人及其聲請人母親要求償還債務，甚
    且亦不清楚丙○○有無積欠賭債，無法證明亦無事實足認原
    有姓氏對聲請人有不利之情事，以此，本件尚難認定聲請人
    從父姓有何明顯不利之影響，致有變更為母姓之必要，此外
    ，既無證據足以證明現有姓氏對聲請人確有不利之影響，則
    本件聲請人僅憑主觀臆測，而認維持現有姓氏，會對其產生
    不利影響之虞，實難認已合於民法第1059條第5項「有事實
    足認子女之姓氏對其有不利之影響」之規定。則聲請人聲請
    變更姓氏為母姓，依前開說明，即有未合，應予駁回。
四、依非訟事件法第21條第2項、第24條第1項，民事訴訟法第95
    條、78條，裁定如主文。
中    華    民    國    97    年    10    月    24    日
                  家事法庭    法  官  鄭  彩  鳳
以上正本係照原本作成。
如對本裁定抗告須於裁定送達後10日內向本院提出抗告狀，應附
具繕本並繳納抗告費新台幣1000元整。
中    華    民    國    97    年    10    月    24    日
                              書記官  黃  心  怡


司法院資訊處製作；財團法人民間司法改革基金會備份。
